臺灣臺北地方法院刑事判決　　　　　　　95年度訴字第1912號
公　訴　人　臺灣臺北地方法院檢察署檢察官
被　　　告　甲○○
　　　　　　丙○○
　　　　　　乙○○
上列被告因妨害自由案件，經檢察官提起公訴（九十五年度偵字
第三八七八、一九七九五號），本院判決如下：
    主  文
甲○○、乙○○共同私行拘禁，剝奪人之行動自由，各處有期徒
刑捌月。
丙○○共同私行拘禁，剝奪人之行動自由，處有期徒刑壹年。
    事  實
一、甲○○原係哈立事業股份有限公司（起訴書誤載為哈立實業
    股份有限公司，併予更正；下稱哈立公司）之負責人（嗣變
    更登記負責人為李肇欽），甲○○得知丁○○與國稅局承辦
    稅務之人員熟識，乃於民國九十三年間委請丁○○代為處理
    哈立公司進、銷項發票及稅務事宜，甲○○因不滿委託丁○○處理哈立公司前揭事宜而仍遭國稅局裁罰款項，遂夥同丙○○、乙○○及綽號「藍先生」、「葉先生」及「連長」之
    不詳姓名成年詳男子共約七、八人，於九十四年七月十五日
    下午九時許，一同前往臺北市○○區○○路二段三０六號地
    下一樓大潤發商場中崙店美食街「旭屋日式和風料理店」內
    ，先將丁○○誘至店外公共座位區，又告以因未妥善處理哈
    立公司稅務事宜，要求丁○○賠償新臺幣（下同）五百萬元
    ，惟經丁○○當場拒絕，表示該事與其無關，甲○○、丙○○及乙○○及「藍先生」、「葉先生」及「連長」共七、八
    人，竟共同基於妨害自由及傷害之犯意聯絡，乃一擁而上，
    以徒手拉扯方式將丁○○強押至該處一樓，旋將丁○○押上
    汽車後，即將丁○○眼鏡取下，再駕車將丁○○載往丙○○
    位於臺北市○○區○○街十九號住處地下室，並將丁○○私
    行拘禁在該處內，以此方式剝奪丁○○之行動自由，並要求
    丁○○拿出五百萬元賠償哈立公司之損失，且當場喝令丁○○撥打電話向友人籌措款項，丁○○稍有不從，即遭「藍先
    生」、「葉先生」及「連長」等人共同徒手或持球棒毆打，
    致丁○○因而受有全身多處挫傷併擦傷及瘀血（頸部、胸部
    、背部及左手）之傷害，迨翌（十六）日上午十時許，並強
    令丁○○交出其車輛鑰匙，攜往大潤發商場地下三樓停車場
    ，將丁○○原停放在該停車場內之自用小客車開往上址，並
    自丁○○車上皮包內取出華南商業銀行敦化分行（下稱華南
    敦北分行）空白支票簿（戶名：豐達興業有限公司《代表人
    ：李東星，下稱豐達公司》、帳號：000000000號
    ）一本，強迫丁○○簽發總計二百五十萬元之支票十紙及簽
    立協議書一紙承認賠償稅金二百五十萬元，而使丁○○行無
    義務之事，待丁○○簽發支票及協議書後，始於九十四年七
    月十六日下午三時許，將車鑰匙交還丁○○，任其自行駕車
    離去而回復行動自由，丁○○共計遭剝奪行動自由約十六小
    時之久。
二、案經被害人丁○○訴由臺北市政府警察局中山分局報告臺灣
    臺北地方法院檢察署檢察官暨該署檢察官主動檢舉簽分偵查
    起訴。
    理  由
甲、程序部分
一、刑事訴訟法第一百五十九條第一項雖規定，被告以外之人於
    審判外之言詞或書面陳述，除法律有規定外，不得作為證據
    。惟同法第一百五十九條之五第二項已規定，當事人、代理
    人或辯護人於法院調查證據時，知有第一百五十九條第一項
    不得為證據之情形，而未於言詞辯論終結前聲明異議者，視
    為有前項之同意（指同條第一項之同意作為證據）。此乃第
    一百五十九條第一項所容許，得作為證據之例外規定之一。
    經查本案被告三人及檢察官於言詞辯論終結前，均未就證人
    黃家文、許麗珠之警詢筆錄主張有刑事訴訟法第一百五十九
    條第一項不得為證據之情形，本院審酌證人陳述時之情況，
    核無違法取證或其他瑕疵，認為以之作為證據為適當，是參
    照上開最高法院判決要旨及法律規定，本案上開經調查之證
    據均有證據能力，合先敘明。
二、九十二年九月一日施行之刑事訴訟法，已酌採英美法系之傳
    聞法則，於第一百五十九條第一項明定被告以外之人，於審
    判外之言詞或書面陳述，除法律有規定者外，不得作為證據
    ，用以保障被告之反對詰問權。而本法所規定傳聞法則之例
    外，其中就被告以外之人於偵查中向檢察官所為之陳述，因
    檢察官代表國家偵查犯罪時，原則上當能遵守法定程序，且
    被告以外之人如有具結能力，仍應依法具結，以擔保其係據
    實陳述，故於第一百五十九條之一第二項明定「除顯有不可
    信之情況者外」，得為證據；又被告以外之人於檢察事務官
    、司法警察官或司法警察調查中所為之陳述，基於實體發現
    真實之訴訟目的，依第一百五十九條之二規定，如與審判中
    之陳述不符時，經比較結果，其先前之陳述，相對「具有較
    可信之特別情況」，且為證明犯罪事實存否所「必要」者，
    或於審判中有第一百五十九條之三所列死亡等原因而無法或
    拒絕陳述之各款情形之一，經證明其調查中所為陳述絕對「
    具有可信之特別情況」，且為證明犯罪事實之存否所「必要
    」者，亦例外地賦與證據能力。是所謂「顯有不可信性」、
    「相對特別可信性」與「絕對特別可信性」，係指陳述是否
    出於供述者之真意、有無違法取供情事之信用性而言，故應
    就偵查或調查筆錄製作之原因、過程及其功能等加以觀察其
    信用性，據以判斷該傳聞證據是否有顯不可信或有特別可信
    之情況而例外具有證據能力（最高法院九十四年度台上字第
    六二九號判決要旨參照）。告訴人丁○○雖於本院審理時證
    稱：伊在大潤發商場地下室係自願與不詳姓名之成年男子上
    車，「藍先生」沒有在大潤發現場云云（本院卷第五五至六
    十頁），然查告訴人就在大潤發商場遭「藍先生」夥同其餘
    男子以強拉方式剝奪行動自由，並遭押上車搭載至被告丙○○住處，嗣後為求離去乃簽發支票及書寫協議書之被害經過
    ，業於警詢及偵查中證述詳實，且九十四年七月十五日晚上
    告訴人本係與友人在大潤發商場地下室餐廳用餐，突有不相
    識不詳姓名之成年男子多人要求其外出解決債務問題，告訴
    人應無未向用餐友人說明且不顧尚停放在該商場地下室之車
    輛，而主動隨同該等不相識男子離去之理，另參照證人許麗
    珠已明確證稱告訴人並非出於自由意志離去，是告訴人於本
    院證述在大潤發賣場係自願隨同該等男子離開及「藍先生」
    不在現場云云，客觀上顯有不可信性，而告訴人於偵查中就
    此部分之證述雖屬審判外之陳述，然該時告訴人記憶清晰，
    復就被害經過證述詳實，應具有特別可信性之例外情形，自
    有證據能力。
三、刑事訴訟法第一百五十九條第一項規定所指「被告以外之人
    」，包括共同被告、共犯、被害人、告訴（發）人等在內。
    共同被告對於其他共同被告之案件而言，為被告以外之第三
    人，本質上屬於證人，故法院就被告之案件對其他共同被告
    或與被告有共犯關係之人為調查，應依人證之調查程序，傳
    喚該具證人適格之共同被告或共犯到場，使令具結，命其立
    於證人之地位而為陳述，並通知被告及其辯護人，使有行使
    詰問該證人之共同被告或共犯現在與先前陳述之瑕疵的機會
    ，以確保其詰問權，並藉以發現實體真實。除客觀上有不能
    受詰問之情形，或被告及其辯護人放棄其詰問權者，或另有
    傳聞證據仍得例外採證之情形之外，如未踐行此一訴訟程序
    ，該共同被告或共犯於審判外所為之陳述，即無容許得作為
    證據之餘地（最高法院九十五年台上字第三四０一號判決要
    旨參照），查本件被告三人於警詢、調查局、偵查中以被告
    身分所為之陳述，對同案其餘被告係屬審判外之陳述，而被
    告三人亦對同案被告上開審判外之陳述，於本院行準備程序
    及審理時均表示並無意見（本院卷第四一、七二至七四頁）
    ，均放棄其詰問權之行使，故參諸前揭最高法院判決要旨，
    被告三人於以共同被告身分於警詢、調查局及偵查中所為之
    陳述，自可採為證據。
乙、實體部分
一、訊據被告甲○○、丙○○、乙○○三人雖均坦承告訴人因未
    妥適處理哈立公司稅金問題，而簽發總金額二百五十萬元支
    票十紙及協議書，且告訴人所簽發之支票係由被告甲○○持
    向他人調借現金之事實，惟均矢口否認有何妨害自由、強制
    及傷害犯行，被告甲○○辯稱：九十四年七月十五日伊沒有
    前去大潤發商場地下室，告訴人係自願簽發支票云云，被告
    丙○○則辯稱：告訴人是主動在大潤發商場地下室開支票及
    書寫協議書交給伊，伊乃打電話請被告乙○○前來見證，無
    人強押告訴人前去伊住處云云，而被告乙○○則以：九十四
    年七月十五日當天伊人剛好在大潤發附近，被告丙○○打電
    話給伊，伊過去大潤發看告訴人與被告丙○○談好了，怕告
    訴人亂說話，伊就在協議書上作見證等語置辯。經查：
（一）告訴人曾簽發華南銀行敦北分行支票十紙（票號：JC0000
      000號至JC0000000號、金額總計二百五十萬元）及協議書
      ，且支票係由被告甲○○持向他人調借現金之事實，為被
      告三人所共承在卷，核與證人黃家文證述：支票係被告甲○○所交付調現等語相符（偵字第三八七八號卷第二五至
      二七頁），並有支票及協議書影本在卷可稽（偵字第三八
      七八號卷第四四至四七、四二頁）。
（二）告訴人簽發支票及協議書之經過，業據告訴人於警詢中證
      稱：九十四年七月十五日下午九時許，伊在大潤發商場地
      下一樓旭屋日式料理店吃完飯剛要結帳，二名自稱藍姓及
      葉姓之男子將伊強行押至臺北市○○區○○街十九號地下
      室，到場後有七、八名男子動手打伊，伊被打後全身受傷
      ，要伊聯絡朋友籌措現金，當時是星期五且是晚上，所以
      籌不出錢，他們就把伊留置到隔日下午三時許，並強行要
      伊開出十張共計二百五十萬元支票及簽下協議書後，才放
      伊離開，是因為哈立公司的稅務問題才認識藍姓男子，藍
      先生說要伊賠償稅務損失（偵字第三八七八號卷第三四至
      三六頁）、於偵查中證稱：伊吃飯吃到一半，有一個伊不
      認識的人走到伊這一桌來，叫伊的名字要伊出去，伊就跟
      他走到門口的公共座位區，跟他對談，這個人說他有一個
      小弟被哈立公司當人頭負責人，說公司有欠稅，是伊負責
      稅務問題，說伊沒有處理好，要伊賠五百萬元，後來就出
      現七、八個人湧向伊，有一位是姓藍的男子，另外有三個
      人把伊架出去，把伊帶到一樓他們的車上，就把伊載走了
      ，總共三輛車，把伊架上車後，就把伊眼鏡拿掉，伊有近
      視，所以看不到他們開到哪裡，但最後開到一家公司，伊
      當時有看到桌上有一盒名片，應該是這家公司的名片，伊
      有抽一張帶走。他們問伊欠他們錢如何處理，但伊沒有欠
      他們錢，他們不聽伊解釋，有三、四個圍著伊打，要伊一
      定要把錢吐出來，不然不讓伊走，並要伊打電話向親友調
      借，這過程中伊一不配合他們，他們就用拳頭或棒球棒打
      伊，伊被押到隔天早上十點多，藍先生要伊把車鑰匙交給
      他，他要幫我把停在大潤發地下室停車場的車開過來，之
      後他們就把伊的車開過來，並從車上拿出伊的皮包，剛好
      他們找到一本支票，就逼伊簽下十張支票，總金額為二百
      五十萬元，並逼伊簽下協議書，協議書內容是他們事先擬
      好，要伊照抄，並在協議書後面訂上一份欠稅資料，伊寫
      完後，他們就把車鑰匙還給伊，伊自行開車離開等語綦詳
      （偵字第三八七八號卷第七九至八十頁），而告訴人於九
      十四年七月十六日受有全身多處挫傷併擦傷及瘀血（頸部
      、胸部、背部及左手）傷害之事實，亦有臺安醫院九十四
      年七月十六日診斷證明書附卷可憑（偵字第三八七八號卷
      第四一頁）。
（三）告訴人上開指訴被害情節，復與證人許麗珠證述：九十四
      年七月十五日晚上丁○○至伊店內消費要離開時，自稱藍
      先生等七、八名男子強行將丁○○帶走（偵字第三八七八
      號卷第三八頁）、丁○○跟朋友（晚上）七點多到伊店裡
      吃飯，九點時，有一男子走近丁○○，丁○○就跟該男子
      一起走出店，坐在店外公共座位上，之後伊店裡櫃臺處理
      生魚片的師傅跑來跟伊說丁○○好像出事了，有好幾個人
      把丁○○押走，有一名自稱姓藍的男子走進來，拍櫃臺很
      兇的對伊說「我之前就跟你說過，若丁○○來要通知我」
      ，並要伊跟他一起走，把事情解決，但伊又沒有欠他錢，
      堅持不跟他走，之後藍就走了。到了快十一點時，伊先後
      接到藍及潘的電話，藍說潘欠他錢，翌日凌晨，伊接到丁○○兩通電話，第一通要伊借他錢，好讓他離開那裡。第
      二通講話音調很急促，說要伊借他錢，會做牛做馬還伊，
      電話立即掛斷。七月十六日下午三點多伊就到中山分局備
      案，到了六點多，丁○○被放出來，還打電話罵伊為何多
      事（報警），伊就和丁○○約在伊的餐廳見面，伊看他身
      上有傷，就帶他到臺安醫院檢查等語大致相符（偵字第三
      八七八號卷第八二至八三頁），故由許麗珠在大潤發商場
      地下室所目擊告訴人離去之經過以觀，告訴人顯非出於自
      由意志而與該等男子共同離開，且衡諸告訴人於凌晨時分
      仍數次撥打電話籌措現金且語氣急促，足認告訴人確遭限
      制行動自由而亟欲籌款，再參照許麗珠於九十四年七月十
      六日下午確實目睹告訴人身上有傷，更可證告訴人指訴遭
      毆打成傷等情，係與事實相符。
（四）就被告三人於案發當日有無前去大潤發商場地下室，以及
      有無出現在被告丙○○位於景化街住處乙節，被告三人先
      後供述不一，爰析述如下：
    (1)被告甲○○於警詢中自承：支票是丁○○在大潤發商場地
      下室交給伊的，拿支票現場有伊及丁○○二人（偵字第三
      八七八號卷第二一至二三頁），亦即被告甲○○坦承曾於
      案發當日前去大潤發商場地下室。
    (2)被告乙○○則供稱：伊有跟被告甲○○及延平北路二段大
      金財務公司人員三人共五人，於九十四年七月十五日一起
      到大潤發商場地下層找丁○○，一夥人再帶丁○○到迪化
      街二段附近一條巷底的老舊房舍內談判哈立公司發票及稅
      金的問題，談判整晚之後，次日中午丁○○與被告甲○○
      達成協議，丁○○遂簽下協議書並簽發二百五十萬元支票
      ，當時被告甲○○全程在場，當時被告甲○○索賠五百萬
      元，但丁○○表示沒有那麼多錢，伊亦為其求情，所以被
      告甲○○同意二百五十萬元之協議，被告丙○○就叫伊在
      該協議書見證人欄位簽名，之後丁○○即自行離去，是被
      告丙○○叫伊簽名，伊是大金財務公司的員工，被告丙○○則是大金財務公司的實際負責人（偵字第三八七八號卷
      第二一三、二一四頁）、後來告訴人坐車和伊、丙○○及
      甲○○一起到丙○○臺北市○○區○○街十九號住處，還
      有二個人一起去丙○○住處，該二人伊不認識，（到丙○○住處後）丙○○、甲○○和告訴人在聊欠債（偵字第一
      九七九五號卷第十六頁）、丁○○跟被告丙○○在講事情
      ，被告甲○○好像有在場，他們三人在講事情，伊是後來
      才到的（偵字第一九七九五號卷第十六頁）、伊是接獲被
      告甲○○之電話，他告訴我，他與別人有公司債務上的問
      題，要伊當見證人，伊才前去大潤發商場地下室做被告甲○○、丁○○協議書之見證人（偵字第三八七八號卷第六
      頁）。
    (3)被告丙○○於偵查中亦供述：被告甲○○於九十四年七月
      十五日當天有前去大潤發商場地下室（偵字第三八七八號
      卷第一二七頁）。
    (4)被告三人就自己及其餘同案被告有無前去大潤發商場地下
      室及被告丙○○住處，客觀上應無不知之理，而綜合被告
      三人前揭供述以觀，並參酌臺北市○○區○○街十九號住
      處乃係被告丙○○之住所，若無被告丙○○之同意，應無
      法隨意在該處私行拘禁告訴人達十六小時之久，而被告乙○○上開與大金財務公司之成年男子一同前去案發現場之
      供述，亦核與被告丙○○供稱：大金財務公司的負責人係
      伊友人相符（偵字第一九七九五號卷第十六頁），且佐以
      協議書上係由被告乙○○擔任見證人，並衡諸本件紛爭之
      起源係因告訴人未能妥適處理哈立公司稅務問題，而被告
      甲○○自承曾擔任哈立公司實際負責人（偵字第三八七八
      號卷第八八頁），是由協議書均係以哈立公司積欠營業稅
      之金額以充簽發支票之依據，且告訴人所簽發之支票旋由
      被告甲○○持向他人調借現金，則被告乙○○供述被告甲○○在場等語，顯信而有徵，是被告三人於大潤發商場及
      將告訴人押往被告丙○○住處之過程均在場，業臻明確。
    (5)至被告甲○○雖另辯稱：伊根本不認識被告乙○○，伊是
      （因本案）到貴陽街的簡易庭（按應係偵查庭之誤述）才
      看到被告乙○○云云（本院卷第七二、七三頁），而質疑
      被告乙○○前揭證詞之可信度，然被告甲○○與被告乙○○之關係，業據被告乙○○供述：伊曾在被告甲○○公司
      工作過二十多天等語明確（偵字第三八七八號卷第六頁）
      ，則被告乙○○既曾任職於被告甲○○所經營之公司，對
      自己公司老闆之容貌必係記憶深刻，應無誤認他人為被告
      甲○○之可能，且亦足以證明被告甲○○辯稱不認識被告
      乙○○云云，要與事實有間，難以信實。
（五）而證人許麗珠雖於警詢及偵查中均無法明確指認到場成年
      男子之身分（偵字第三八七八號卷第八、九頁），且告訴
      人亦證稱：伊沒有見過被告乙○○（偵字第三八七八號卷
      第八一頁）、被告三人不曾出現於案發現場（本院卷第五
      五至六十頁），然審酌許麗珠僅與該藍先生有所對話，而
      告訴人則係遭七、八名成年男子挾持上車，並即遭取去眼
      鏡而視線模糊，分別有其等上開證詞可資勾稽，客觀上以
      其等所處急迫環境，對該七、八名成年男子之面貌自難仔
      細端詳，是許麗珠、告訴人雖均無法指認被告三人曾出現
      在案發現場，然被告三人確實在案發現場，已如前述，故
      難以證人許麗珠及告訴人無法明確指認被告，逕自援為有
      利於被告之認定。
（六）被告甲○○雖嗣後於偵審中均辯稱：告訴人所簽發之支票
      係被告丙○○所交付，支票是告訴人在大潤發地下室交給
      被告丙○○云云（偵字第三八七八號卷第八九、九十頁）
      、被告丙○○、乙○○亦均辯稱：告訴人係出於自願，而
      於九十四年七月十五日下午十時許，在大潤發商場地下室
      簽立支票及協議書云云（偵字第三八七八號卷第九二、一
      二五頁）、被告丙○○另辯稱：告訴人打電話給伊說要開
      支票給伊，伊一人前往大潤發中崙店，伊之後有打電話給
      被告乙○○到場當見證人，在協議書上簽名，伊、乙○○
      及告訴人三人坐在美食街公共座椅上談的，當場就解決了
      ，告訴人是自願簽發十張支票及協議書，簽完支票及協議
      書就各自離開云云（偵字第一九七九五號卷第十五頁），
      然告訴人與被告丙○○間並無任何債權債務關係，更與被
      告乙○○素不相識，且告訴人主觀上認不須負擔哈立公司
      稅金賠償責任，則告訴人豈會主動打電話邀約被告丙○○
      前去大潤發商場並簽立支票及書寫協議書，再者，告訴人
      係於九十四年七月十五日晚上前去大潤發商場地下室用餐
      ，則倘被告辯稱告訴人係於當晚主動書寫協議書云云屬實
      ，協議書之日期理應記載該日，惟協議書上之日期即明確
      記載為「九十四年七月十六日」，有該協議書可資比對（
      偵字第三八七八號卷第四二頁），核與告訴人於警詢及偵
      查中指訴遭限制行動自由至九十四年七月十六日等情相符
      ，並與證人許麗珠證述告訴人直至翌日始回復自由等語一
      致，更足認被告三人前揭辯解均非可採。
（七）綜上所述，本件事證明確，被告三人犯行同堪認定，均應
      依法論科。至被告丙○○請求傳訊證人曾啟華，以證明曾
      在豪傑飯店交付名片予告訴人，然本件已有上開積極證據
      證明被告三人犯行，是被告丙○○有無另在豪傑飯店交付
      名片予告訴人，核無調查之必要，附予敘明。
二、查被告行為後，刑法業於九十四年二月二日修正公布，九十
    五年七月一日起施行，其中第五十六條關於連續犯之規定已
    刪除，並修正第二條、第二十八條、第三十三條、第三十八
    條、第四十一條、第四十二條、第五十五條及第七十四條等
    規定。按行為後法律有變更者，適用行為時之法律，但行為
    後之法律有利於行為人者，適用最有利於行為人之法律，修
    正後刑法第二條第一項定有明文。此條規定係規範行為後法
    律變更所生新舊法律比較適用之準據法，本身尚無新舊法比
    較之問題，於新法施行後，應一律適用新法第二條第一項之
    規定，為「從舊從輕」之比較，先予敘明。再按本次法律變
    更，比較時應就罪刑有關之共犯、未遂犯、想像競合犯、牽
    連犯、連續犯、結合犯，以及累犯加重、自首減輕暨其他法
    定加減原因（如身分加減）與加減例等一切情形，綜其全部
    罪刑之結果而為比較（最高法院九十五年五月二十三日九十
    五年度第八次刑庭會議決議參照）。經查：
（一）關於罰金刑，在刑法修正前，刑法分則編各罪所定罰金刑
      之貨幣單位原為銀元，其最高罰金數額，從各該法條規定
      ，而最低罰金數額，則依修正前刑法第三十三條第五款之
      規定為一元以上（貨幣單位為銀元），且若定有罰金刑之
      論罪法條係於七十二年六月二十五日前所制定，而該法條
      日後均未修正者，得依罰金罰鍰提高標準條例第一條前段
      規定，就其原定數額提高為二倍至十倍，其後修正者則不
      提高倍數，並依現行法規所定貨幣單位折算新臺幣條例第
      二條規定，以銀元一元折算為新臺幣三元；於刑法修正後
      ，因刑法第三十三條第五款修正為：「罰金：新臺幣一千
      元以上，以百元計算之。」使得刑法之罰金貨幣單位已由
      銀元改為新台幣，則刑法分則編各罪所定罰金刑之貨幣單
      位，自應配合修正為新臺幣，又為使刑法分則編各罪所定
      罰金之最高數額與刑法修正前趨於一致，乃增訂刑法施行
      法第一條之一：「中華民國九十四年一月七日刑法修正施
      行後，刑法分則編所定罰金之貨幣單位為新臺幣。九十四
      年一月七日刑法修正時，刑法分則編未修正之條文定有罰
      金者，自九十四年一月七日刑法修正施行後，就其所定數
      額提高為三十倍。但七十二年六月二十六日至九十四年一
      月七日新增或修正之條文，就其所定數額提高為三倍。」
      從而，刑法分則編各罪所定罰金刑之最高數額，於刑法修
      正前、後並無不同，惟修正後刑法第三十三條第五款所定
      罰金刑最低數額，較之修正前提高，自以修正前刑法第三
      十三條第五款規定有利於被告。
（二）刑法第二十八條關於共犯之規定，由原條文：「二人以上
      共同實施犯罪之行為者，皆為正犯」，修正為：「二人以
      上共同實行犯罪之行為者，皆為正犯」，揆諸本條之修正
      理由係為釐清陰謀共同正犯、預備共同正犯、共謀共同正
      犯是否合乎本條規定之正犯要件，而本件被告三人既屬實
      行犯罪行為之正犯，則適用舊法第二十八條規定論擬，對
      被告並無不利。
（三）關於牽連犯部分，修正前刑法第五十五條就具有牽連關係
      之牽連犯，係規定應從一重罪處斷；而修正後之刑法，既
      已刪除牽連犯之規定，則所犯各罪即應依數罪併罰之規定
      分論併罰。經比較新舊法規定之結果，修正後之規定並無
      較有利於被告之情形。
（四）綜上，依整體比較之結果，以舊法對於被告較為有利，爰
      依修正後刑法第二條第一項前段之規定，適用行為時修正
      前刑法之相關規定予以處斷。
三、按刑法第三百零二條第一項所謂以其他非法方法，剝奪人之
    行動自由，係對於同條項私行拘禁之補充規定，若於剝奪被
    害人之行動自由後將被害人拘禁於一定之處所，繼續較久之
    時間，即屬私行拘禁。刑法第三百零二條第一項及第三百零
    四條第一項之罪，其所保護之法益均為被害人之自由，而非
    法剝奪人之行動自由，不外以強暴、脅迫為手段，其罪質本
    屬相同，惟第三百零二條第一項之法定刑，既較第三百零四
    條第一項為重，則以非法方法剝奪人之行動自由，縱其目的
    在使人行無義務之事，仍應逕依第三百零二條第一項論罪，
    並無適用第三百零四條第一項之餘地（最高法院九十六年台
    上字第一七一二號判決意旨參照）。是核被告三人所為，均
    涉犯刑法第二百七十七條第一項之傷害罪及第三百零二條第
    一項之剝奪他人行動自由罪。被告以強暴使人行無義務事之
    低度行為，應為剝奪他人行動自由之高度行為所吸收，不另
    論罪，起訴書認另應論以刑法第三百零四條第一項之強制罪
    ，尚有誤會。被告三人與「藍先生」、「葉先生」、「連長
    」及其餘不詳姓名之成年男子間，就上開犯行均有犯意聯絡
    及行為分擔，均為共同正犯。又渠等所犯上開二罪間，有方
    法目的之牽連關係，應依修正前刑法第五十五條關於牽連犯
    之規定之規定，從一重之剝奪他人行動自由自由罪處斷。爰
    審酌被告三人平日之素行、教育程度、犯罪動機係因告訴人
    未妥適處理哈立公司稅務問題、被告丙○○提供住處為私行
    拘禁之場所犯罪情節顯較嚴重、被告三人之分工程度、告訴
    人遭剝奪行動自由之時間長達約十六小時、告訴人所受傷勢
    及被告三人均矢口否認犯行而顯無悔意之犯後態度等一切情
    狀，分別量處如主文所示之刑，以示懲儆。
四、至被告三人雖結夥以私行拘禁及毆打之方式迫使告訴人簽發
    支票，然告訴人因操控九十三家虛設公司行號並販賣統一發
    票牟利，而經檢察官提起公訴現由本院另案審理中，有起訴
    書在卷可參（偵字第三八七八號卷第一六六至一八九頁），
    且哈立公司迄本院審理時仍積欠營業稅二百餘萬元，有財政
    部臺北市國稅局大安分局九十六年五月二日函附查詢表附卷
    可佐（本院卷第六五、六六頁），則告訴人所簽發之支票總
    金額二百五十萬元，與哈立公司積欠營業稅金額大致相符，
    客觀上足認該等支票係為解決哈立公司所積欠營業稅而簽發
    ，是尚難認定被告三人有為自己不法所有之意圖，即無論以
    刑法加重強盜罪責之餘地，特予敘明。
據上論斷，應依刑事訴訟法第二百九十九條第一項前段，刑法第
二條第一項前段、第二百七十七條第一項、第三百零二條第一項
，修正前刑法第二十八條、第五十五條，刑法施行法第一條之一
第一項、第二項前段，判決如主文。
本案經檢察官黃珮瑜到庭執行職務。
中　　華　　民　　國　　96　　年　　6 　　月　　29　　日
                  刑事第十四庭審判長法  官  宋松璟
                                    法  官  李家慧
                                    法  官  劉煌基
以上正本證明與原本無異。
如不服本判決，應於判決送達後10日內向本院提出上訴狀（應抄
附繕本）。告訴人或被害人如對於本判決不服者，應具備理由請
求檢察官上訴，其上訴期間之計算係以檢察官收受判決正本之日
期為準。
                                    書記官  陳豪達
中　　華　　民　　國　　96　　年　　6 　　月　　29　　日
附錄論罪法條：
中華民國刑法第302條
（剝奪他人行動自由罪）
私行拘禁或以其他非法方法，剝奪人之行動自由者，處5年以下
有期徒刑、拘役或3百元以下罰金。
因而致人於死者，處無期徒刑或7年以上有期徒刑，致重傷者，
處3年以上10年以下有期徒刑。
第 1 項之未遂犯罰之。
